【裁判字號】    90,訴,2
【裁判日期】    900314
【裁判案由】    損害賠償
【裁判全文】
臺灣嘉義地方法院民事判決  九十年訴字第二號
    原      告  丙○○
    被      告  甲○
                乙○○
右當事人間請求損害賠償事件，本院判決如左：
    主    文
被告甲○應給付原告新台幣壹萬元，及自民國八十九年七月二十七日起至清償日止按
年息百分之五計算之利息。
被告乙○○應給付原告新台幣壹萬元，及自民國八十九年七月二十七日起至清償日止
按年息百分之五計算之利息。
原告其餘之訴駁回。
訴訟費用由被告甲○負擔三十分之一，被告乙○○負擔六十分之一；餘由原告負擔。
本判決第一、二項於原告各以新台幣參仟肆佰元供擔保後，得假執行。
原告其餘假執行之聲請駁回。
    事    實
甲、原告方面：
  一、聲明：被告甲○應給付原告新台幣拾萬元，被告應給付原告新台幣陸拾萬元
      ，及均自起訴狀繕本送達被告之翌日起至清償日止，按年息百分之五計算之利
      息，並願供擔保請准為假執行之宣告。
  二、陳述略稱：緣被告甲○於民國八十九年一月十五日下午四時三十分許，在嘉義
      縣大林鎮沙崙一之五號前，因細故與原告發生爭執，竟基於傷害之故意，持鐵
      管毆打原告之臀部，致原告受有右臀挫腫傷之傷害，又另一被告乙○○，則基
      於妨害名譽之故意，於右開之時地，以「跛腳」、「你（原告曾赤鐘）下一代
      也會跛腳」等語侮辱原告，並意圖散播於眾，而任意以「你那二個小孩搞不好
      不是你這個丈夫生的，及討客兄」等語誹謗原告，足以毀損原告之名譽等情，
      在刑事部分業經  鈞院以八十九年度易字第四八六號刑事判決處被告甲○拘役
      三十日、處被告乙○○拘役三十日確定在案，茲將要求賠償理由及金額如下：
      對被告甲○傷害部分：原告因身體受傷，精神肉體所受痛苦甚大，故請求非
        財產上損害金額三十萬元。
      對被告乙○○誹謗部分：原告因名譽受損，精神所受痛苦甚大，故請求非財
        產上損害金額六十萬元。
乙、被告方面：
    一、聲明：均駁回原告之訴。
    二、陳述：是原告先動手，且係故意陷害，我們亦有受傷等語。
    三、證據：提出診斷證明書一份。
丙、本院依職權調閱八十九年度易字第四八六號刑事卷宗。
    理      由
一、本件原告主張：被告甲○於民國八十九年一月十五日下午四時三十分許，在嘉義
    縣大林鎮沙崙一之五號前，因細故與原告發生爭執，竟基於傷害之故意，持鐵管
    毆打原告之臀部，致原告受有右臀挫腫傷之傷害，又另一被告乙○○，則基於妨
    害名譽之故意，於右開之時地，以「跛腳」、「你（原告曾赤鐘）下一代也會跛
    腳」等語侮辱原告，並意圖散播於眾，而任意以「你那二個小孩搞不好不是你這
    個丈夫生的，及討客兄」等語誹謗原告，足以毀損原告之名譽，而原告既因被告
    之侵權行為，受有精神上之損害，自得依侵權行為法律關係，請求被告賠償精神
    上之損失等語；被告則以：是原告先動手，且係故意陷害，我們亦有受傷等語資
    為抗辯。
二、經查：八十九年一月十五日下午四時三十分許，在嘉義縣大林鎮沙崙一之五號前
    之公共場所，兩造曾確因搬運貨櫃等事宜，雙方發生嚴重爭執，被告乙○○以「
    跛腳」「你下一代也會跛腳」等語侮辱原告及以「你那二個小孩搞不好不是你這
    個丈夫生的；討客兄」等語指摘原告及被告甲○以鐵棍打傷原告等事實，業經原
    告於上開刑事案件之警訊、偵查、審理程序中，指述明確，並核與偵查中之證人
    王俊旺證述之情節相符，又有診斷證明書一紙附卷及錄音帶一卷扣案可證（參八
    十九年度易字第四八六號刑事卷宗），復參酌，被告乙○○與原告素有怨隙，被
    告甲○於警訊時稱原告要以鐵管毆打被告乙○○，其便將原告所持之鐵管搶下，
    原告又欲以徒手毆打等情，被告甲○身為母親，基於此種情況下，會出手毆打原
    告亦與常情相符。再者，被告甲○、乙○○前述傷害、誹謗原告之行為，業經本
    院八十九年度易字第四八六號刑事判決，傷害罪部分，判處拘役三十日確定；誹
    謗罪部分，判處拘役三十日確定，並經本院調閱上開卷宗，查閱屬實，故原告前
    述主張被告傷害、誹謗之事實，應堪信為真實，至於被告辯稱原告係故意陷害等
    語，自不足埰信。
三、按因故意或過失，不法侵害他人之權利者，負損害賠償責任；不法侵害他人之身
    體、健康、名譽或自由者，被害人雖非財產上之損害，亦得請求賠償相當之金額
    ；其名譽被侵害者，並得請求為回復名譽之適當處分；前項請求權，不得讓與或
    繼承；但以金額賠償之請求權，已依契約承諾或已起訴者，不在此限；民法第一
    百八十四條第一項前段、第一百九十五條分別定有明文。本件被告甲○或乙○○
    於上開時、地，以傷害或公然侮辱及誹謗不法侵害原告之身體或名譽，致原告受
    有精神上之損害，則原告自得請求被告就其所受非財產上之損害負賠償之責。茲
    就原告請求範圍有無理由，予以審酌如左：
    原告請求被告甲○賠償精神上損害賠償三十萬元部分：按不法侵害他人之身體
      或健康者，被害人雖非財產上之損害，亦得請求賠償相當之金額，民法第一百
      九十五條第一項定有明文。查本件被告甲○因護女心切，竟出手傷害原告；原
      告因此受有右臀腫脹之傷害，精神上自受有痛苦；斟酌兩造為鄰居，且被告甲
      ○本身尚精神病變等情事，原告請求非財產上之損害三十萬元，自嫌過高，應
      予核減為一萬元，方屬公允，逾此數額之請求，為無理由，應予駁回。
    原告請求被告乙○○賠償精神上損害賠償六十萬元部分：原告主張因被告上開
      公然侮辱及誹謗行為，使原告精神因此受有痛苦，衡諸一般經驗法則，堪予採
      信，從而，原告請求被告乙○○非財產上之損害六十萬元，本院斟酌事件發生
      原因，及身分、經濟狀況，原告請求非財產上之損害六十萬元，亦嫌過高，應
      予核減為一萬元，方屬公允，逾此數額之請求，為無理由，應予駁回。
四、綜上所述，原告基於侵權行為法律關係，請求被告甲○應給付原告給付一萬元，
    被告乙○○應給付原告一萬元，及均自起訴狀繕本送達翌日即八十九年七月二十
    七日起至清償日止，按年息百分之五計算之利息，為有理由，應予准許，逾此部
    分之請求為無理由，應予駁回。
五、本件事證已臻明確，兩造其餘攻擊防禦方法及所提證據，核與判決結果不生影響
    ，爰不另一一論述，附此敘明。
六、原告陳明願供擔保，請准宣告假執行，關於原告勝訴部分，核無不合，爰酌定相
    當擔保金額准許之，至原告敗訴部分，其假執行之聲請，已失所附麗，應予駁回
    。
七、結論：本件原告之訴為一部有理由，一部無理由，依民事訴訟法七十九條但書、
    第三百九十條第二項，判決如主文。
中      華      民      國    九十      年      三      月      十四    日
~B臺灣嘉義地方法院民事第一庭
~B    法  官  蕭道隆
右為正本，係照原本作成。
如對本判決上訴須於判決送達後廿日內向本院提出上訴狀
中      華      民      國    九十      年      三      月      十五    日
~B    書記官  李銷勳


司法院資訊處製作；財團法人民間司法改革基金會備份。
